臺灣高等法院高雄分院刑事判決　　　　 94年度上易字第414號
上　訴　人　　臺灣高雄地方法院檢察署檢察官
被　　　告　　甲○○
上列上訴人因被告違反動產擔保交易法案件，不服臺灣高雄地方
法院94年度易字第819 號中華民國94年5 月17日第一審判決（聲
請簡易判決處刑案號：臺灣高雄地方法院檢察署93年度偵緝字第
2167號；經台灣高雄地方法院認不宜以簡易判決處刑，改依通常
程序審理），提起上訴，本院判決如下：
    主  文
上訴駁回。
    理　由
一、公訴意旨略以：被告甲○○前為動產擔保交易之債務人，因
    僅付款至民國（下同）92年3 、4 月間某日，又擅自遷移標
    的物，因而違反動產擔保交易法案件，經台灣高雄地方法院
    於93年3 月25日，以93年度簡字第1373號判處有期徒刑4 月
    ，緩刑2 年確定。竟又於92年2 月25日，以其向許居銓購買
    之車號DQ-2805 號自用小客車，藉動產擔保交易法所定之動
    產抵押方式，向裕融企業股份有限公司辦理汽車貸款新臺幣
    （下同）37萬9392元，並經易銘德在場予以對保，為動產擔
    保交易之債務人，約定共分36期支付，每期支付7904元，該
    自用小客車存放地點為高雄縣大寮鄉○○村○○路103 之10
    號10樓之甲○○住處。於付清價款前，甲○○僅得依約占有
    使用，不得任意遷移、出賣、出質、移轉、抵押或為其他處
    分。詎甲○○取得上開貸款後，竟僅繳付2 期款項，自92年
    5 月25日起即未繳付欠款，且意圖為自己不法之利益，於不
    詳時間，將上開自用小客車遷移他處，致裕融企業股份有限
    公司追索無著受有損害。因認被告甲○○涉犯動產擔保交易
    法第38條之意圖不法利益，將標的物遷移，致生損害於債權
    人罪嫌。
二、按案件曾經判決確定者，應諭知免訴之判決，刑事訴訟法第
    302 條第1 款定有明文。此項訴訟法上所稱之一事不再理之
    原則，關於實質上一罪或裁判上一罪，均有其適用；連續犯
    、牽連犯均屬裁判上一罪，常業犯則係實質上一罪，連續犯
    之一部分行為、牽連犯之方法或結果之犯罪行為，業經判決
    確定，或常業犯之一部分犯罪事實曾經判決確定，其效力當
    然及於全部，倘檢察官復就連續犯之部分行為、牽連犯之方
    法或結果行為，或將常業犯之其他部分犯罪事實，重行起訴
    ，均應諭知免訴之判決（最高法院著有60年臺非字第77號判
    例及91年度台上字第3386號判決可資參照）。次按判決應宣
    示之，但不經言詞辯論之判決，不在此限，刑事訴訟法第22
    4 條第1 項定有明文。又裁判製作裁判書者，除有特別規定
    外，應以正本送達於當事人、代理人、辯護人及其他受裁判
    之人，同法第227 條第1 項亦有明定。是裁判如經宣示者，
    於宣示時對外發生效力；如未經宣示、公告時，則於該裁判
    送達於當事人、代理人、辯護人或其他受裁判之人時，始對
    外發生裁判之效力。而經宣示之判決，於最後審理事實法院
    宣示判決後始行發生之事實，既非該法院所得審判，即為該
    案判決之既判力所不及，其既判力對於時間效力之範圍，固
    應以最後審理事實法院之宣示判決日為判斷之標準，因而經
    宣示得上訴於高等法院之第一審刑事判決，如未據上訴，其
    既判力之時點，固應至宣判之日。惟若第一審之判決，因未
    經言詞辯論，而未宣示及對外公告，嗣該判決送達後，因未
    上訴而確定，該判決因未經宣示及公告，應以其正本最先送
    達於當事人之時，對外發生效力，而以之為該判決確定既判
    力範圍之時點（最高法院90年度台非字第243 號判決可資參
    照）。
三、經查，被告甲○○前於90年7 月9 日，以動產擔保交易附條
    件買賣之方式，向友邦資融股份有限公司購買7M-8037 號自
    用小客車，約定總價金64萬元，分60期給付，每月1 期，每
    期付款1 萬5734元，標的物存放地點為高雄縣大寮鄉○○村
    ○○路103 之10號10樓，詎被告在僅付款20期後，即拒不付
    款，且意圖為自己不法之利益，於92年3 、4 月某日，將上
    開自小客車遷移他處，因而犯動產擔保交易法第38條之意圖
    不法利益，將標的物遷移，致生損害於債權人罪，嗣經台灣
    高雄地方法院於93年3 月25日以93年度簡字第1373號判決，
    判處有期徒刑4 月，緩刑2 年，該判決書因未經宣示，故於
    93 年4月1 日送達於被告而發生效力（檢察官則於93年4 月
    12日收受判決），並於93年4 月22日確定，此業經原審調閱
    上開93年度簡字第1373號案卷核閱無誤，並有臺灣高等法院
    被告前案紀錄表在卷可按。則檢察官聲請簡易判決處刑所認
    定之被告涉犯本案犯罪事實，與被告前開判決確定之犯罪事
    實，均為動產擔保交易法第38條之意圖不法利益，將標的物
    遷移，致生損害於債權人罪，而本案之犯罪時間（非設定動
    產擔保抵押時，而係遷移抵押標的物時），復係在前開判決
    已判決確定之犯罪事實後約2 、3 個月，手法相同，時間緊
    接，觸犯構成要件同一之罪名，顯係基於概括之犯意反覆為
    之，而有裁判上一罪之連續犯關係，是本案之犯罪事實，自
    為上開確定判決既判力所及。
四、原審因而為本件免訴之判決，尚無不合。檢察官上訴意旨以
    ：（一）原審以被告犯罪地點同一，均在被告當時戶籍地即
    高雄縣大寮鄉上寮村103 之10號10樓，為認定被告所犯本案
    犯行與上開確定判決之犯行有連續犯關係理由之一，尚有未
    洽云云，但原審並非單純以此認定兩者有連續犯關係之依據
    而係併以其他理由即被告本案犯行與上開確定判決犯行，犯
    罪手法相同，時間緊接，觸犯構成要件同一之罪名而認定兩
    者有連續犯關係。（二）被告於偵查及原審審理中均否認有
    遷移車號DQ-2805 號自用小客車，原審認定被告二次遷移標
    的物之行為有連續犯關係，即屬無據云云；惟查，本件起訴
    事實既認定被告有遷移該動產抵押標的物即車號DQ-2805 號
    自用小客車，上訴意旨又以被告於偵查中及原審審理中否認
    有遷移車號DQ-2805 號自用小客車為上訴理由，上訴理由豈
    非與起訴事實矛盾？況被告於偵查中及原審審理時，雖否認
    其有設定本件動產抵押權，亦否認有遷移上開車號DQ-2805
    號自用小客車云云，但依卷附告訴人所提出之貸款申請書、
    債權讓與暨動產抵押契約書、動產擔保交易登記申請書各影
    本上「甲○○」之簽名（詳偵緝卷第4 頁背面、第22頁、發
    查卷第6 頁、第8 頁），與被告於警詢、偵查中及原審審理
    中之簽名（詳偵緝卷第21頁、第68頁、94年度簡字第732 號
    第9 頁），兩者筆跡無論神韻、運筆及筆觸均屬雷同；且據
    證人即本件貸款之對保人易銘德於偵查中具結後證稱：本件
    有經對保，當時來借款的人與身分證上的人為同一人等情（
    見偵緝卷第32頁。證人易銘德上開證言並無顯不可信之情形
    ，依刑事訴訟法第159 條之1 第2 項規定，有證據能力），
    被告於93年10月21日於偵查中供稱92年過年前後曾將身分證
    借給一位叫「許」先生之人，但不知「許」先生之年籍資料
    及聯絡方式云云，衡情身分證係何等重要文件，被告豈有將
    身分證借與他人而不知對方姓名之理？如此，被告如何索回
    身分證件？其此項供述，顯違常情而有所隱瞞，被告所辯，
    本件動產擔保抵押與被告無關，被告亦無遷移上開車號DQ-2
    805 號自用小客車云云，顯不足採。綜上所述，本件檢察官
    之上訴，為無理由，應予駁回，並不經言詞辯論為之。
五、據上論斷，應依刑事訴訟法第368 條、第372 條，判決如主
    文。
中　　華　　民　　國　　94　　年　　7 　　月　　29　　日
                  刑事第五庭    審判長法  官  曾永宗
                                      法  官  陳明富
                                      法  官  邱永貴
以上正本證明與原本無異。
不得上訴。
中　　華　　民　　國　　94　　年　　7 　　月　　29　　日
                                      書記官  唐奇燕
